臺灣高等法院刑事判決　　　　　　　　　　　　　　九十三年度上重訴字第三三號
　　上　訴　人
　　即　被　告　乙○○
　　義務辯護人　鄭聯芳律師
　　上　訴　人
　　即　被　告　甲○○
　　選任辯護人　李宜芬律師
右上訴人因毒品危害防制條例案件，不服臺灣基隆地方法院九十二年度重訴字第一七
號，中華民國九十三年三月二十九日第一審判決（起訴案號：臺灣基隆地方法院檢察
署九十二年度偵緝字第一七、八七號），提起上訴，本院判決如左：
    主    文
原判決撤銷。
甲○○意圖販賣而持有第一級毒品，處有期徒刑拾年，褫奪公權陸年，併科罰金新台
幣拾萬元，罰金如易服勞役，以新台幣玖佰元即銀元佰元折算壹日。扣案第一級毒
品海洛因陸拾袋（驗餘淨重貳伍肆點貳伍壹伍公克）、第二級毒品安非他命拾貳袋（
驗餘淨重貳零點肆貳參公克），均沒收銷燬之。電子秤肆台、研磨器壹台、海洛因壓
塊器壹組、封口機壹台、毒品分置盒肆個、分裝袋壹大包及大麻種子壹袋（驗餘淨重
零點貳玖肆貳公克）均沒收。
乙○○無罪。
    事    實
一、甲○○明知海洛因、安非他命係毒品危害防制條例第二條所規定管制之第一、二
    級毒品，而大麻種子亦屬同條例第十四條第二項所規定不得意圖販賣而持有，竟
    意圖販賣毒品，在其承租之基隆市○○○路一六四之一號七樓房屋持有第一級毒
    品海洛因、第二級毒品安非他命、大麻及大麻種子等，將毒品藏置手提保險箱內
    ，放置渠居住前開房屋主臥室內，並以渠所有之電子秤、研磨器、海洛因壓塊器
    、封口機、分置盒、分裝袋等工具，將毒品分裝成袋，伺機出售營利。嗣於九十
    一年十月間，基隆憲兵隊接獲線報，經循線調查發現ＰＯＥ︱四０九號機車遭人
    用以販售運送毒品之嫌，乃聲請搜索票，於九十一年十一月四日下午一時十分許
    ，持搜索票至前開大樓車道出入口時，先查獲拋下前開機車跑入樓梯間之戊○○
    （另案審結），並自戊○○身上扣得四袋海洛因（驗餘淨重三‧五０五三公克）
    後，由戊○○帶住前開一六四之一號七樓房屋，以持有鑰匙開門後進入，即見客
    廳茶几及電視櫃上散置之毒品、吸食器，茶几下之封口機及餐桌旁之海洛因壓塊
    器一組等物，經得甲○○之同意搜索後，在渠居住之主臥室內手提保險箱內扣得
    第一級毒品海洛因五十六袋（驗餘淨重二五０‧七四六二公克）、第二級毒品安
    非他命十二袋（驗餘淨重二０‧四二三公克）、大麻種子一袋（驗餘淨重０‧二
    九四二公克）、大麻一袋（驗餘淨重三‧三八０四公克，持有第二級毒品大麻部
    分，業經檢察官另為不起訴處分）、另於屋內計扣得電子秤四台、研磨器一台、
    海洛因壓塊器一組、封口機一台、毒品分置盒四個、分裝袋一大包及現金新台幣
    （下同）四十三萬零一百五十元等，因而查獲。
二、案經基隆憲兵隊報請臺灣基隆地方法院檢察署檢察官偵查起訴。
    理    由
甲、有罪（甲○○）部分：
一、訊據上訴人即被告甲○○坦承於右開時地遭憲兵隊搜索，保險箱由其打開供檢，
    惟辯稱保險箱號碼牌就放在保險箱旁，鑰匙也插在上面，任何人皆可打開保險箱
    ，是不知查扣之物為何人所有云云。
二、經查右揭查獲過程，業據證人丁○○於本院證陳「當時我們搜索時有看證人戊○○騎乘搜索票所記載的機車，我們將證人戊○○攔下表明身分，證人戊○○拔腿
    就跑，丟下二包東西，後來我們抓到他，請他交出身上東西，他又交出二包，所
    以總共四包，我們抓到證人戊○○忠後問他住哪裡，他供出基金一路一六四之一
    號七樓，他帶我們上樓，且自己拿出鑰匙開門，我們一開門，看到一個女子好像
    叫蔡靜宜，還沒實施搜索，桌上就有毒品，當時被告乙○○、被告甲○○在主臥
    室。」，證人丙○○於本院結證「保險箱本來放在床頭旁邊，我們移到床上請她
    打開，被告甲○○本來說沒有鑰匙，我們看到保險箱旁邊床頭櫃有一串鑰匙，所
    以就請她用該鑰匙開保險箱，該保險箱另外還有密碼鎖，密碼鎖是被告甲○○自
    己開的，我們不知道密碼。」等語（本院九十三年八月四日，同年九月一日審判
    筆錄），而被告甲○○亦自承係由其開啟該保險箱，且該保險箱經送內政部警政
    署刑事警察局自保險箱內塑膠盒上採得可資比對指紋三枚，經鑑定結果，其中一
    枚與甲○○之右中指指紋相符，其餘指紋因特徵點不足，無法比對，此有該局鑑
    驗書一件，在卷可稽，足見該保險箱確在被告甲○○實力支配之下。又被告尚自
    承該屋為其所承租，證人戊○○於檢察官訊問時亦稱毒品為屋主甲○○的（九十
    一年度偵第四一九四號卷第八○頁），於原審證陳毒品為屋主的（原審卷第一七
    一頁），亦堪認上開查扣之毒品為被告甲○○所持有，應無疑義。又本案扣得第
    一級毒品海洛因、第二級毒品安非他命及大麻種子，業經國防部憲兵司令部刑事
    鑑識中心鑑驗確係各級毒品及種子，並標示各該毒品驗餘淨重（如事實欄所示）
    此有該中心鑑驗通知書一件在卷可稽，以其數量之龐大，並有分裝之器物觀之，
    其意圖販賣至臻明顯。至被告甲○○先辯稱扣案毒品及相關物品為其友人陳德茂
    所有，然經訊之證人陳德茂則證陳：該處係甲○○承租，其只去過一、二次，是
    與戊○○及綽號宗勝之人至該處施毒，但毒品是自行帶往，均施用磬盡未曾遺留
    該處，亦未曾在該處住宿或過夜，該處扣案物品，亦非其所有等語，並經與被告
    甲○○當面對質，甲○○先沈默不語，嗣亦表無意見（參見九十二年度偵緝字第
    八七號卷第一一五頁訊問筆錄）。嗣又辯稱：保險箱非其所有，亦未說係私人物
    品，號碼鎖係因化妝台上有一號牌上有一組號碼，依該號碼開啟，除開鎖外，未
    曾掀開過該保險箱等語，顯均屬諉罪卸責之詞，不足採信。另辯護人為被告辯稱
    ：本案搜索不合法，是搜得之所有證物均不得為本案證據等語。然本案係因憲兵
    隊取得對車號ＰＯＥ︱四０九號機車之搜索票，先查得正騎乘並拋下該機車之戊○○，並自其身上扣得毒品後，因戊○○供承毒品係自基隆市○○○路一六四之
    一號七樓屋內取得，並即由戊○○帶領以其持有鑰匙開啟前開房屋大門入內，一
    入內即見散置客廳之毒品等違禁物，再經由屋主即受搜索人甲○○同意後為搜索
    ，此有九十一年度警聲搜字第六九六號卷附搜索票，及經戊○○、乙○○、甲○○簽署同意之搜索扣押筆錄等在卷可按，並經現場處理憲兵隊上尉調查官丁○○
    到庭結證屬實，被告二人對此亦無異詞，是本案搜索應屬合法，搜扣證物當得為
    本案證據，併予敘明。本件被告甲○○罪證明確，犯行至堪認定。
三、核被告甲○○所為係犯毒品危害防制條例第五條第一項、第二項之意圖販賣而持
    有第一級毒品、第二級毒品罪、第十四條第二項之意圖販賣而持有大麻種子罪。
    公訴人就持有大麻種子部分以同條例第十四條第三項之罪起訴，應有未洽，此部
    分起訴法條應予變更。又其一持有行為同時觸犯上開各罪，應依想像競合之例，
    從一重之意圖販賣第一級毒品罪論處。又毒品危害防制條例於九十二年七月九日
    公布修正，並自公布後六個月即九十三年一月九日施行，上開各罪之條次，法定
    刑均未變更，自應適用修正後毒品危害防制條例之規定裁判。
四、原審據以論罪科刑固非無見，惟查被告乙○○部分不能證明犯罪（理由如后），
    原判決論以共同正犯，尚有未合，又無積極證據足以證明毒品有販入或賣出之行
    為，原判決變更檢察官起訴法條，論以販賣毒品罪，亦有未洽，被告甲○○上訴
    意旨否認犯罪並指摘原判決不當，雖無理由，但原判決既有可議之處，仍應將之
    撤銷改判。爰審酌被告意圖販賣，持有多種毒品，一旦散布擴散，危害國人健康
    甚鉅，犯後尚飾詞圖卸等一切犯罪情狀乃量處如主文第二項所示之刑，及併科罰
    金暨易服勞役折算標準。且依其犯罪性質併宣告褫奪公權六年。扣案第一級毒品
    海洛因六十袋（驗餘淨重二五四‧二五一五公克）、第二級毒品安非他命十二袋
    （驗餘淨重二０‧四二三公克）不問屬於犯人與否，均應沒收銷燬之。另扣案大
    麻種子一袋（驗餘淨重０‧二九四二公克）係違禁物，電子秤四台、研磨器一台
    、海洛因壓塊器一組、封口機一台、毒品分置盒四個，係供犯罪所用之物，分裝
    袋一大包，則係供犯罪預備之物，且均為被告所有，業如前述，亦併應依法宣告
    沒收之。至扣案現金四十三萬零一百五十元，要無事證認係本案犯罪所得，或預
    供本案犯罪所用之物，乃不予宣告沒收，併此敘明。
乙、無罪（乙○○）部分：
一、公訴意旨略以；被告乙○○於上揭時地與被告甲○○共同意圖販賣而持有上揭毒
    品，因認被告乙○○亦有犯毒品危害防制條例第五條第一項、第二項及第十四條
    第三項之罪嫌等語。
二、按被告未經審判證明有罪確定前，推定其為無罪。犯罪事實應依證據認定之，無
    證據不得認定其犯罪事實；又不能證明被告犯罪者，應諭知無罪之判決，刑事訴
    訟法第一百五十四條及第三百零一條第一項分別定有明文。又刑事訴訟法上所謂
    認定事實之證據，係指足以認定被告確有犯罪行為之積極證據而言，該項證據自
    須適合於被告犯罪事實之認定，始得採為斷罪資料；事實之認定應憑證據，如未
    發現相當證據，或證據不足以證明，自不能以推測或擬制之方法，以為裁判之基
    礎，最高法院二十九年上字第三一○五號、四十年台字第八六號分別著有判例可
    資參照。再認定犯罪事實所憑之證據，雖不以直接證據為限，間接證據亦包括在
    內，然而無論直接或間接證據，其為訴訟上之證明須於通常一般人均不致有所懷
    疑，而得確信其為真實之程度，始得據為有罪之認定，倘其證明尚未達此一程度
    ，而有合理之懷疑存在時，事實審法院復已就其心證上理由予以闡述，敘明其如
    何無從為有罪之確信，因而為無罪之判決，尚不得任意指為違法，最高法院七十
    六年度台上字第四九八號亦著有判例。
三、訊之被告乙○○堅不承有上開犯行，辯稱伊賭後去朋友甲○○處吸毒，因她那裡
    有毒品，吸完後竟睡著，查扣物品或毒品均與伊無關云云。本件公訴人起訴被告
    乙○○之理由無非以被告甲○○、乙○○等之自白承租房屋係供二人居住，及被
    告乙○○經測謊有說謊之情緒反應為論據，然查：
    (一)當初查獲時，被告乙○○固與被告甲○○在主臥室睡覺，惟該屋係被告甲○○
      承租，放置臥室內之保險箱亦當場由甲○○開啟，其上亦未驗出乙○○之指紋
      已如前述，況甲○○尚供陳該臥房陳德茂亦有睡過云云（偵字第四一九四號卷
      第五頁反面），是該臥室隱密性不高，甚至除甲○○外，亦可供他人休憩之用
      ，尚不能因被告乙○○單純在該臥室睡覺遽認其與甲○○共同使用上開保險箱
      ，甚或共同持有其內之毒品。
    (二)共同被告甲○○雖供稱與乙○○同住上址，但始終無一語提及查扣之毒品為乙○○所有或持有，而該址出入份子混雜，除前述陳德茂外，查獲當天尚有戊○○、蔡靜怡在場，並有準備進入施用毒品即被截獲之張建中（偵字第四一九八
      號卷第三○頁反面），被告乙○○並非唯一可在上址出入起居之人，共同被告
      甲○○之陳述，並不足以證明被告乙○○有共同持有毒品之論據。
    (三)次據證人丁○○於本院證陳「當時我們搜索時有看證人戊○○騎乘搜索票所記
      載的機車，我們將證人戊○○攔下表明身分，證人戊○○拔腿就跑，丟下二包
      東西，後來我們抓到他，請他交出身上東西，他又交出二包，所以總共四包，
      我們抓到證人戊○○忠後問他住哪裡，他供出基金一路一六四之一號七樓，他
      帶我們上樓，且自己拿出鑰匙開門」等語（本院九十三年九月一日審判筆錄）
      ，益見在該址住居出入者尚非乙○○一人而已，否則戊○○又何來鑰匙自由進
      出？
    (四)至法務部調查局為測謊測試結果：被告乙○○對（一）甲○○房內查扣之海洛
      因非其所有，及（二）未曾與甲○○販毒二問題，均呈情緒波之反應，研判有
      說謊。然測謊之結果固可供審判上之參酌，但不得作為有罪判決之唯一依據。
      本件檢察官據以起訴被告犯罪之證據，均不得採為被告論罪之依據，而測謊所
      得之結論，又無法如同血跡ＤＮＡ或印鑑等，其正確度幾達絕對客觀而得採為
      主要證據，是在證據評價上，尚不能以之為認定事實之唯一證據。
四、此外，復無其他積極證據足以證明被告有公訴人所指之犯行，原審為論罪科刑，
    自有未合，被告乙○○上訴意旨否認犯罪並指摘原判決不當，為有理由，應將原
    判決撤銷，為被告乙○○無罪之諭知。
五、(一)併案意旨（台灣基隆地方法院檢察署九十三年度偵字第一二五○號、九十二年
    度偵字第八六九號併案卷）略以：甲○○及其男友蔡明捷、呂彰閩（蔡明捷、呂
    彰閩另行提起）公訴三人共同基於持有安非他命、海洛因之犯意，於呂彰閩購入
    海洛因及安非他命後共謀起意轉售牟利，意圖販賣而共同持有毒品，渠等並商議
    由呂彰閩出資委由不知情之黃詩聖（另為不起訴處分）出面承租基隆市○○路八
    十號十一樓之三房屋作為藏放及交易毒品場所，甲○○、蔡明捷二人則負責尋覓
    買主。嗣於九十二年三月三日二十二時十分許，甲○○與蔡明捷二人前往上開藏
    放毒品地點拿取海洛因及安非他命欲外出販售時，為警持搜索票當場查獲，並在
    屋內扣得海洛因五包（合計淨重一一九．一四公克，純質淨重三四．五五公克）
    分裝袋一批、大型海洛因擠壓器一組、紀帳單一紙，另自蔡明捷處扣得其意圖販
    賣而持有之海洛因二十包（合計淨重一二八．七八公克，純質淨重九七．八七公
    克）、安非他命九包（合計淨重四四．三六公克，驗後餘重四四．一四公克）及
    分裝袋一批，自甲○○處扣得記帳本四本。(二)併案意旨（台灣板橋地方法院檢察
    署九十三年度偵字第一○二三九號併案卷）略以：甲○○與蔡明捷（另行移請台
    灣基隆地方法院併辦）共同基於持有海洛因及安非他命之犯意聯絡，推由蔡明捷
    於九十三年六月二十五日二十一時許在台北縣三重市某跳蚤市場內，向一名姓名
    年籍不詳綽號「阿達」之成年男子，以五十萬、七十萬元之代價，分別購入海洛
    因七包（合計一三○．七二公克）及安非他命七包（合計淨重二二六．一公克）
    後，詎甲○○、蔡明捷二人遂起意出售營利，而將上開毒品置於車號六Ｇ︱四九
    三一號自用小客車上，嗣於同年月二十六日零時三十分許，甲○○、蔡明捷共乘
    該車欲將前開毒品載往基隆市伺機販售，行經國道一號公路北向十六公里處（屬
    台北縣汐止市）之際，即為警查獲，並當場扣得前海洛因及安非他命各七包、電
    子磅秤一台、分裝袋九十五只。因認被告甲○○有連續違反毒品危害防制條例之
    犯行，經查此部分被告甲○○先後與其男友涉犯共同意圖販賣毒品而持有毒品之
    罪嫌，與本件被告單獨犯罪，態樣已有不同，且連續犯行至九十三年六月間止，
    與本件在時間上亦非緊接，本院認尚無裁判上一罪關係，應退由檢察官另行處理
    。
據上論結、應依刑事訴訟法第三百六十九條第一項前段、第三百六十四條、第三百零
一條第一項、第二百九十九條第一項前段、第三百條，修正後毒品危害防制條例第五
條第一項、第二項、第十四條第三項、第十八條第一項前段，刑法第十一條前段、第
五十五條、第四十二條第二項、第三十七條第一項、第三十八條第一項第一、二款，
罰金罰鍰提高標準條例第二條，現行法規所定貨幣單位折算新台幣條例第二條，判決
如主文。
本案經檢察官吳慎志到庭執行職務。
中　　　華　　　民　　　國　　九十三　　年　　　十　　　月　　 十三 　　日
                            臺灣高等法院刑事第十九庭
                                審判長法  官  許  國  宏
                                      法  官  林  勤  純
                                      法  官  洪  光  燦
右正本證明與原本無異。
如不服本判決，應於收受送達後十日內向本院提出上訴書狀，其未敘述上訴之理由者
並得於提起上訴後十日內向本院補提理由書（均須按他造當事人之人數附繕本）。
                                      書記官  陳  玉  嬋
中　　　華　　　民　　　國　　九十三　　年　　　十　　　月　　 十八 　　日
附錄：本案論罪科刑法條全文
毒品危害防制條例第五條第一項、第二項
意圖販賣而持有第一級毒品者，處無期徒刑或十年以上有期徒刑，得併科新臺幣七百
萬元以下罰金。
意圖販賣而持有第二級毒品者，處五年以上有期徒刑，得併科新臺幣五百萬元以下罰
金。
意圖販賣而持有第三級毒品者，處三年以上十年以下有期徒刑，得併科新臺幣三百萬
元以下罰金。
意圖販賣而持有第四級毒品或專供製造、施用毒品之器具者，處一年以上七年以下有
期徒刑，得併科新臺幣一百萬元以下罰金。
毒品危害防制條例第十四條第二項
意圖販賣而持有或轉讓罌粟種子、古柯種子者，處三年以下有期徒刑。
意圖販賣而持有或轉讓大麻種子者，處二年以下有期徒刑。
持有罌粟種子、古柯種子者，處二年以下有期徒刑、拘役或新臺幣三萬元以下罰金。
持有大麻種子者，處一年以下有期徒刑、拘役或新臺幣一萬元以下罰金。
